臺灣高等法院刑事裁定
109年度聲再字第64號
再審聲請人
即受判決人  陳力心




上列聲請人即受判決人因詐欺案件，對於本院108 年度上易字第
1197號，中華民國109 年1 月20日第二審確定判決（臺灣臺北地
方法院107 年度易字第406 號，起訴案號：臺灣臺北地方檢察署
106 年度偵續二字第13號，併辦案號：同署108 年度偵字第762
號），聲請再審，本院裁定如下：
    主  文
再審之聲請駁回。 
    理  由
一、再審聲請意旨略以：聲請人即受判決人陳力心因詐欺案件，
    經本院於民國109 年1 月20日以108 年度上易字第1197號判
　　決判處有期徒刑10月，並為附條件緩刑4 年及沒收犯罪所得
　　之宣告確定。惟依下列證據：㈠證人陳素珍於107 年11月20
　　日第一審審判筆錄。㈡聲請人依公司主管馮一塵指示匯款與
　　各到期投資人之資料。㈢馮一塵等人臺灣臺北地方法院（下
　　稱臺北地院）103 年度金重訴字第18號刑事判決。㈣告訴人
　　林如錦於107 年11月20日第一審審判筆錄。㈤告訴人林如錦
　　於104 年6 月24日偵查筆錄。㈥告訴人林如錦書立之補償金
　　同意書。㈦103 年5 月8 日匯款新臺幣（下同）30,000元至
　　告訴人兒子曾群耀之存款憑條。㈧臺北地院108 年度訴字第
　　3031號駁回林如錦對聲請人民事賠償請求之判決。㈨聲請人
　　對姚柏丞之債權憑證。㈩聲請人及兒子之低收入戶證明。
　　臺北地院沒收詐騙主嫌曾昭榮100 萬元交保金之裁定；可證
　　本案應屬民事糾葛，聲請人絕無詐欺之故意。聲請人於109
　　年1 月9 日下午，在雙盈行銷實業有限公司（下稱雙盈公司
　　）僅聽聞同事提及老闆曾昭榮遭檢調約談，並不知109 年1
　　月6 日雙盈公司另遭搜索之事，且事後雙盈公司亦正常營業
　　，並備妥合作決定書供聲請人攜往高雄向告訴人林如錦收取
　　投資款項，事後復依公司主管馮一塵指示匯款與凱薩衛浴投
　　資人。原確定判決未審酌上開有利之證據，認聲請人有詐欺
　　取財之行為，量處較同類型之案件為重之刑度，有足以影響
　　判決之重要證據漏未審酌之違誤，而有再審之理由，爰聲請
    再審，請求為無罪之判決云云。
二、按刑事訴訟法第420 條於104 年1 月23日三讀修正通過，同
　　年2 月4 日修正公布施行，並自同年2 月6 日生效。同法第
　　420 條第1 項第6 款原規定：「因發現確實之新證據，足認
　　受有罪判決之人應受無罪、免訴、免刑或輕於原判決所認罪
　　名之判決者」，作為得聲請再審原因之一項類型，司法實務
　　上認為該證據，必須兼具新穎性（又稱新規性或嶄新性）及
　　明確性（又稱確實性）二種要件，始克相當。晚近修正將上
　　揭第一句文字，改為「因發現新事實、新證據，單獨或與先
　　前之證據綜合判斷」，並增定第3 項為：「第1 項第6 款之
　　新事實或新證據，指判決確定前已存在或成立而未及調查斟
　　酌，及判決確定後始存在或成立之事實、證據。」放寬其條
　　件限制，承認「罪證有疑、利歸被告」原則，並非祇存在法
　　院一般審判之中，而於判罪確定後之聲請再審，仍有適用，
　　不再刻意要求受判決人（被告）與事證間關係之新穎性，而
　　應著重於事證和法院間之關係，亦即祇要事證具有明確性，
　　不管其出現係在判決確定之前或之後，亦無論係單獨（例如
　　不在場證明、頂替證據、新鑑定報告或方法），或結合先前
　　已經存在卷內之各項證據資料（我國現制採卷證併送主義，
　　不同於日本，不生證據開示問題，理論上無檢察官故意隱匿
　　有利被告證據之疑慮），予以綜合判斷，若因此能產生合理
　　之懷疑，而有足以推翻原確定判決所認事實之蓋然性，即已
　　該當。申言之，各項新、舊證據綜合判斷結果，不以獲致原
　　確定判決所認定之犯罪事實，應是不存在或較輕微之確實心
　　證為必要，而僅以基於合理、正當之理由，懷疑原已確認之
　　犯罪事實並不實在，可能影響判決之結果或本旨為已足。縱
　　然如此，不必至鐵定翻案、毫無疑問之程度；但反面言之，
　　倘無法產生合理懷疑，不足以動搖原確定判決所認定之事實
　　者，仍非法之所許。至於事證是否符合明確性之法定要件，
　　其認定當受客觀存在之經驗法則、論理法則所支配。又同法
　　第421 條關於不得上訴於第三審法院之案件，就足以影響判
　　決之重要證據漏未審酌，得聲請再審之規定，雖然未同時配
　　合修正，且其中「重要證據」之法文和上揭新事證之規範文
　　字不同，但涵義其實無異，應為相同之解釋；從而，聲請人
　　依憑其片面、主觀所主張之證據，無論新、舊、單獨或結合
　　其他卷存證據觀察，綜合判斷之評價結果，如客觀上尚難認
　　為足以動搖第二審確定判決所認定之事實者，同無准許再審
　　之餘地；而所謂「足生影響於判決之重要證據漏未審酌」者
　　，係指該證據業經法院予以調查或經聲請調查而未予調查，
　　致於該確定判決中漏未加以審認，而該證據如經審酌，則足
　　生影響於該判決之結果，應為被告有利之判決而言。如當事
　　人所提出之證據，縱加以審酌，仍不足以生影響於該判決結
　　果者，或法院已加以調查，而本於論理法則、經驗法則，而
　　為證據之取捨，不採為被告有利之認定者，即非漏未審酌，
　　自不得據為再審之理由。
三、本院查：
　㈠原確定判決認聲請人陳力心自102年7月間起，在雙盈公司擔
　　任業務員招攬客戶投資圈購股票賺取佣金，雙盈公司於103
　　年1 月6 日因違反銀行法案件，經臺灣臺北地方檢察署檢察
　　官指揮法務部調查局臺北市調查處，搜索相關涉案人及雙盈
　　公司各據點辦公室（包括聲請人工作地點臺北市安和路辦公
　　室），並聲請羈押公司負責人曾昭榮獲准。聲請人於同年1
　　月9 日返回辦公室，欲領回投資圈購凱撒衛浴股份有限公司
　　股票款項，得知上情，且因負責人遭羈押，公司資金帳戶遭
　　扣押，無法繼續運作，投資款項無法領回，為彌補己身之投
　　資損失，竟意圖為自己不法之所有，隱瞞上開重要訊息，以
　　電話聯絡遠住高雄而不知情之客戶林如錦，佯稱因林如錦此
　　次投資金額較龐大，故公司改變通常由客戶直接匯款至公司
　　帳戶之方式，改由業務員親自前往收取現金以示慎重云云，
　　致林如錦誤信為真，陷於錯誤，於同年1 月10日在高雄交付
　　現金102 萬8,500 元與聲請人。聲請人旋將此現金填補自己
　　之投資損失，及彌補其先前所招攬部分客戶蘇巧真、蘇夷、
　　謝清源、廖明忠、陳冠宇、張莊秀英等人之虧損等事實，係
　　依聲請人之供述，佐以證人林如錦、杜嘉珊、陳卿宇、陳素
　　珍、陳庭妤、馮一塵之證詞，及卷附合作決定書、存摺、匯
　　款單據、臺北地院103 年度金重訴字第18號、本院104 年度
　　金上重訴字第35號刑事判決等證據，相互勾稽，本於論理法
　　則、經驗法則，對卷附證據資料為價值之判斷，經取捨證據
　　後，認聲請人所為涉犯刑法第339 條第1 項之詐欺取財罪。
　　並說明聲請人至遲應於103 年1 月9 日知悉雙盈公司遭搜索
　　、公司帳戶被凍結，卻仍於翌日（10日）至高雄，於未向告
　　訴人林如錦告知雙盈公司已遭搜索情況下，謊稱為求慎重，
　　向告訴人親自收取上開102萬8,500元款項，聲請人所稱不知
　　雙盈公司遭搜索之事，分配所得係依馮一塵指示等辯詞不可
　　採信之理由，業據本院調取上開卷證資料核閱無誤。
　㈡聲請人以本案有足以影響判決之重要證據漏未審酌為由，聲
    請再審。惟其所提再證㈠陳素珍筆錄、再證㈣、㈤林如錦筆
　　錄，均係原判決審理中業已存在，並經原審法院審酌後，在
　　理由中說明取捨之依據；所提再證㈡合作決定書匯款資料，
　　亦在判決前已存在，並經原判決採為說明詐欺所得贓款流向
　　之依據；所提再證㈢之同案其餘被告之刑事判決，所認定雙
　　盈公司違法吸金及公司遭搜索、扣押等情節，與原確定判決
　　所認定之事實亦無不同；所提再證㈥補償金同意書、再證㈦
　　匯款資料，僅在說明聲請人事後與告訴人林如錦和解及履行
　　之情形，此與聲請人於103 年1 月10日施詐取款之犯行認定
    無涉；所提再證㈧臺北地院駁回林如錦對聲請人所提民事損
    害賠償請求訴訟，係因林如錦起訴時，罹於侵權行為2 年時
　　效，所提再證㈨債權憑證係聲請人與姚柏丞之債務；所提再
　　證㈩低收入戶資料，則係其經濟能力之證明，俱屬科刑資料
　　；再證則係雙盈公司負責人曾昭榮逃匿，沒收保證金之裁
　　定，凡此均與聲請人103 年1 月10日有無隱匿雙盈公司遭搜
    索，帳戶遭扣押，無法匯款，而以為求慎重，收取現金，詐
    欺犯行之犯罪事實認定無涉。且上開證據資料俱存卷內，或
　　為原確定判決所審酌，或與聲請人前述犯行之認定要無影響
    ，原審因無證據價值而不採，係有意不採，並非漏未審酌
　　，自不得據為聲請再審之理由。
四、綜上所述，原確定判決已就前揭證據所顯現之內容，予以客
　　觀調查，並本於論理法則及經驗法則認定事實，聲請人所執
　　上開聲請再審之理由與事證，無非係就原確定判決之採證認
　　事再為爭執，徒憑己見而為相異之評價，均非足以動搖原確
　　定判決之新證據或足生影響於原判決之重要證據，不屬刑事
　　訴訟法第420 條第1 項第6 款再審事由，或同法第421 條要
　　件之漏未審酌之重要證據，揆諸前揭說明，本件再審之聲請
　　為無理由，應予駁回。
據上論斷，應依刑事訴訟法第434 條第1項，裁定如主文。　　
中　　華　　民　　國　　109 　年　　11　　月　　30　　日
                  刑事第十七庭  審判長法　官  鄭水銓
                                      法　官  沈君玲
                                      法　官  黃雅芬
以上正本證明與原本無異。
不得抗告。
                                      書記官  駱麗君
中　　華　　民　　國　　109 　年　　11　　月　　30　　日